臺灣高等法院臺中分院刑事判決　　　　　　　　　　　　九十一年度上訴字第五號
　　上　訴　人
　　即　被　告　丙○○
　　　　　　　　甲○○
　　共　　　同
　　指定辯護人　本院公設辯護人　乙○○
右上訴人因偽造有價證券案件，不服臺灣彰化地方法院九十年度訴字第六四一號中華
民國九十年十一月十六日第一審判決（起訴案號：臺灣彰化地方法院檢察署九十年度
偵字第五七五、二四三六號），提起上訴，本院判決如左：
      主  文
上訴駁回。
      事  實
一、甲○○於民國（下同）八十八年間，在彰化縣田中鎮田中保齡球館外，拾獲戊○○於同年五月十一日在自強號列車，所失竊之存款簿及已蓋有戊○○印章之空白
    支票簿各一本（侵占離本人所持有物之罪部分，已罹於追訴權時效）後，因丙○○急需現金以清償債務，而於八十九年六月二十八日左右，在彰化縣田中鎮○○
    街八八號其住處，向其借用支票以調取現金，其竟將上開支票簿內票號ＮＡ00
    00000號空白支票一張借予丙○○，丙○○明知該張空白支票係甲○○侵占
    所得之贓物，仍與甲○○共同基於意圖供行使之用之犯意聯絡，由丙○○於空白
    支票（付款人為彰化商業銀行嘉義分行民族路辦事處）上填載發票日八十九年七
    月一日及票面金額新台幣六千元，偽造戊○○簽發之支票，持向趙立泰借款。嗣
    趙立泰將該張支票託交謝宏偉代為提示，因戊○○已於八十八年五月十四日辦理
    掛失止付，遭退票而查悉上情（其餘支票簿、存款簿業經甲○○毀棄）。
二、案經彰化縣警察局田中分局報請台灣彰化地方法院檢察署檢察官偵查起訴。
      理  由
一、被告甲○○固坦承拾獲空白支票簿，且被告丙○○亦曾向其借用空白支票，然為
    其所拒，事後不知丙○○如何取得該張支票，被告丙○○亦供承向被告甲○○借
    用空白支票，填寫金額及發票日後，持向趙立泰借款等情，然均否認有偽造有價
    證券之犯行，甲○○辯稱丙○○向伊借票，伊告訴丙○○票是他人遺失之物，不
    能使用，但丙○○仍自行取來填寫，伊看到後即將支票撕毀，不知丙○○為何尚
    有支票云云，丙○○則辯稱伊不知空白支票是他人遺失之物，甲○○亦未將支票
    不能使用之事告知伊云云。惟查右揭事實，除有被告等前揭供述外，並有支票、
    退票理由單及掛失止付資料可稽。又被告甲○○既坦承拾獲蓋有戊○○印章之空
    白支票簿，復於偵訊中供稱有將空白支票交予被告丙○○，且看到丙○○填寫支
    票金額，並明知丙○○欲持支票向他人借錢等語，則其有偽造有價證券之犯意甚
    明。再者，被告丙○○收受被告甲○○交付上開支票時，已查悉支票上僅蓋有戊○○之印章，日期及金額皆為空白，此據其供述在卷，足見其明知空白支票非被
    告甲○○所有。參以被告甲○○復供稱已將支票是他人遺失之物告知丙○○等語
    ，則被告丙○○亦有偽造有價證券之犯意無訛。二人既皆有偽造有價證券之犯意
    ，被告甲○○並將空白支票交付被告丙○○填寫，則渠等有犯意之聯絡，及行為
    之分擔，自屬無疑。是渠等前揭所辯，無非相互推卸之詞，均不足採信。罪證明
    確，被告等犯行皆堪認定。
二、核被告等所為，均係犯刑法第二百零一條第一項之偽造有價證券罪。渠等間有犯
    意之聯絡，及行為之分擔，皆為共同正犯。又渠等偽造有價證券後持以行使之行
    為，為偽造之行為所吸收，不另論罪。再者，被告等所犯本罪雖係最輕本刑三年
    以上有期徒刑之重罪，然因渠等偽造支票之張數只有一張，且其金額亦僅為六千
    元，對於交易信用之妨害尚非重大，如予量處三年以上有期徒刑，依其情節，尚
    屬情輕法重，參照大法官會議釋字第二六三號解釋之意旨，乃依刑法第五十九條
    規定，酌減渠等之刑。原審依刑法第二十八條、第二百零一條第一項、第二百零
    五條、第五十九條，罰金罰鍰提高標準條例第一條前段，審酌被告等之素行，及
    渠等犯罪之動機、目的、手段、所生之危害並犯罪後之態度等一切情狀，各量處
    如原審主文所示之刑。偽造之支票一張，雖未扣案，然不問屬於犯人與否，依法
    應予宣告沒收，核無不合，被告丙○○上訴仍以其向甲○○借支票時，甲○○向
    其表示支票是經其朋友授權，其不知支票係他人失竊之物云云，被告甲○○上訴
    否認有交付支票給丙○○云云，然查被告丙○○於檢察官偵訊時已供承支票係甲○○交給他，甲○○說支票係檢來的，甲○○知道我在支票填寫六千元，他當時
    也在我身旁（見偵查卷第二一頁），且甲○○亦承認有交支票給丙○○，但我說
    不能用（見偵查卷第三一頁），均足以證明被告等明知支票係撿拾得來，仍加以
    簽發使用，原審認定被告等共犯前揭犯行，核無違誤，被告等上訴為無理由，均
    應予以駁回。本件事證已臻明確，被告丙○○請求傳訊林雅玲對質，核無必要，
    爰不予傳訊，附此敘明。
三、據上論結，應依刑事訴訟法第三百六十八條，判決如主文。
本案經檢察官丁○○到庭執行職務。
中      華      民      國　  九十一     年      三       月    十二    日
                                   臺灣高等法院臺中分院刑事第三庭
                                         審判長法  官　陳　朱  貴
                                               法　官  廖  柏　基
                                               法　官  劉　連　星
右正本證明與原本無異。
如不服本判決應於收受送達後十日內向本院提出上訴書狀，其未敘述上訴之理由者並
得於提起上訴後十日內向本院補提理由書（均須按他造當事人之人數附繕本）。
                                               書記官  李  妍  嬅
中      華      民      國　  九十一     年      三       月    十二    日
刑法第二百零一條
意圖供行使之用，而偽造、變造公債票，公司股票或其他有價證券者，處三年以上十
年以下有期徒刑，得併科三千元以下罰金。
行使偽造、變造之公債票、公司股票或其他有價證券或意圖供行使之用收集或交付於
人者，處一年以上七年以下有期徒刑，得併科三千元以下罰金。
刑法第二百零五條
偽造、變造之有價證券、郵票或印花稅票及前條之器械、原料，不問屬於犯人與否，
沒收之。
                                                              　　　　　Ｆ
